【裁判字號】    97,交抗,1090
【裁判日期】    970917
【裁判案由】    聲明異議
【裁判全文】
臺灣高等法院臺中分院刑事裁定        97年度交抗字第1090號
抗  告  人  交通部公路總局臺中區監理所臺中市監理站
法定代理人  詹益治
代  理  人  李曉琴
受  處分人  甲○○
上列抗告人因受處分人違反道路交通管理處罰條例案件，不服臺
灣臺中地方法院中華民國97年8月13日裁定（97年度交聲字第191
5號）提起抗告，本院裁定如下：
    主  文
抗告駁回。
    理  由
一、抗告意旨略以：按汽車駕駛人因違反道路交通管理處罰條例
    第35條規定受吊扣駕駛執照處分，如無當時駕駛車種之駕駛
    執照，仍應吊扣其持有其他車種之駕駛執照，主要係考量其
    違規行為對道路交通秩序之維持及道路交通安全已生較大影
    響，故吊扣其持有之駕駛執照，以限制其繼續駕車行駛道路
    之權利，係屬駕駛行為之限制，並不因所持駕駛執照種類之
    不同而有所差異。又依道路交通安全規則第61條規定，如汽
    車駕駛人取得高一級車類之駕駛資格者，應換發駕駛執照，
    並准其駕駛較低級車類之車輛，駕駛人管理實務作業上亦僅
    逐級核給汽車駕駛執照一張（交通部函示一人一照原則），
    如違反道路交通管理處罰條例相關規定致需受吊扣或吊銷駕
    駛執照處分時，依現行交通部函示，需以所領有之照類予執
    行（各級領照經歷均受拘束）。本案受處分人現領為職業大
    客車駕駛執照，於上級機關未為新函示前，抗告人謹依交通
    部相關函示，按處罰條例第35條規定裁處吊扣汽車駕駛執照
    12個月，故請撤銷原裁定，維持本站裁決吊扣受處分人甲○
    ○駕駛執照12 個月部分。
二、原處分意旨略以：受處分人甲○○駕駛車牌號碼 NY-4918號
    自用小客車，於民國97年5月16日2時38分，在臺中市○○○
    路○段60號前，因「酒後駕車超過標準值（0.72mg/ l）肇事
    」之違規，經臺中市警察局第一分局西區派出所以中市警交
    字第 GE0000000號違反道路交通管理事件通知單舉發。故本
    站於97年6月25日以裁監稽違字第裁61-GE0000000 號裁決書
    ，依道路交通管理處罰條例第35條第1項第1款規定，裁處異
    議人吊扣其職業大客車駕駛執照12個月並施以道安講習（因
    本案酒駕另觸犯公共危險罪，經臺灣臺中地方法院刑事簡易
    判決判處拘役 50日，依行政罰法第26條第1項規定，行政罰
    鍰部份免以裁處），於法並無不合等詞。
三、受處分人聲明異議意旨略以：受處分人當時違規是駕駛自小
    客車，因本人有大客車的職業駕照，為謀生及維持家計，不
    要吊扣職業大客車駕照，因有前例可循未吊扣職業駕照，請
    求撤銷原處分關於吊扣駕駛執照部分（道安講習部分未據受
    處分人異議）等語。
四、按汽車駕駛人，駕駛汽車經測試檢定酒精濃度超過規定標準
    者，處新臺幣15000元以上60000元以下罰鍰，並當場移置保
    管其車輛及吊扣其駕駛執照 1年，道路交通管理處罰條例第
    35條第1項第1款定有明文。又按道路交通管理處罰條例第68
    條業於94年12月14日修正，並自95年3月1日施行，修正前之
    道路交通管理處罰條例第68條規定：「汽車駕駛人，因違反
    本條例及道路交通安全規則之規定，受【吊扣或】吊銷駕駛
    執照處分時，【吊扣或】吊銷其持有各級車類之駕駛執照。
    」，而修正後之道路交通管理處罰條例第68條規定：「汽車
    駕駛人，因違反本條例及道路交通安全規則之規定，受吊銷
    駕駛執照處分時，吊銷其持有各級車類之駕駛執照。」。查
    ，該條文修正前，其原提案修正條文為：「汽、機車駕駛人
    ，因違反本條例及道路交通安全規則之規定，受【吊扣或吊
    銷】駕駛執照處分時，【吊扣或吊銷】其違法或違規當時所
    駕駛車輛之駕駛執照。」立法理由略以：「原條文將違法或
    違規駕駛人所持有各級車類之駕駛執照一併吊扣或吊銷，失
    之過酷，影響人民工作及生活甚鉅，爰修正之」等語，是以
    其立法意旨在於違規行為對道路交通秩序之維持及道路交通
    安全已生較大之影響，故規定吊扣或吊銷其持有各級車類之
    駕駛執照，以限制其繼續駕車行駛道路之權利，其係屬駕駛
    行為之限制，並不因所持駕駛執照種類不同而有所差異。而
    最後通過之修正條文，係將道路交通管理處罰條例第68條原
    有條文中之【吊扣或】三字刪除各情，有立法院交通委員會
    94年10月 5日台立交字第0942400153號函附道路交通管理處
    罰條例第68條審查報告可參（參立法院公報第94卷第70期第
    135至138頁）。則參照上開立法理由及立法經過，依修正後
    之條文，按上開規定受【吊銷駕照】處分者，仍維持吊銷其
    持有各級車類之駕駛執照，至於，受【吊扣駕照】處分者，
    則僅【吊扣】其違法或違規當時所駕駛車輛之駕駛執照，不
    再吊扣其持有各級車類之駕駛執照，此觀之立法理由及立法
    經過至明（本院96年度交抗字第136、648號裁定意旨參照）
    。
五、經查，核受處分人之違規行為係發生於97年 5月16日，自應
    依現行（修正後）之道路交通管理處罰條例第68條裁處，而
    現行（修正後）道路交通管理處罰條例第68條之規定，既將
    「吊扣」等字刪除，是依前開說明，駕駛人受吊扣駕駛執照
    處分時，應不再吊扣其持有各級車類之駕駛執照，故原處分
    機關於作成吊扣駕駛執照處分時，應就行為人所應吊扣之駕
    駛執照種類予以限定，始符合依法行政原則。經查，受處分
    人為本件違規時係駕駛自小客車，此有上開舉發通知單附卷
    可憑，揆諸前開說明，其依法所受之處分應為限制其駕駛自
    小客車之權利，即吊扣其自小客車之駕駛執照，原處分機關
    未審酌及此，逕為裁罰，即難認為允當。原審認受處分人之
    異議為有理由，撤銷原處分關於吊扣職業大客車駕駛執照12
    個月部分，並就該撤銷部分改諭知如原裁定主文第 2項所示
    之處分，於法尚無不合。又4合1駕照如何「吊扣」其中一部
    分，當屬執行方式之問題，蓋不能因執行稍有困難，即置立
    法修正通過之條文不予遵守適用，原處分機關抗告意旨未審
    酌新修正法律之規定，徒憑己見，逕以道路交通安全規則第
    61條之規定及交通部之函示，而認如違反道路交通管理處罰
    條例相關規定致需吊扣或吊銷駕駛執照處分時，仍需以所領
    有之照類予執行，即各級領照經歷均受拘束，至為不當。又
    逕以道路交通管理處罰條例第35條第1項第1款為由，認應剝
    奪受處分人之汽車駕駛用路權，請求維持原裁決處分云云，
    惟道路交通管理處罰條例第35條第1項第1款前段既將當場移
    置保管該汽車及吊扣其駕駛執照併列，而不稱「吊扣其各級
    車類之駕駛執照」，解釋上當係指同一等級之汽車駕駛執照
    而言，不得任意擴張解釋。是其抗告並無理由，應予駁回。
    至上開道路交通安全規則對於汽車駕駛執照之管理，因採取
    一照原則，固發生駕駛人無較低級駕駛執照可供吊扣之問題
    ，然此關於駕駛執照管理所衍生之執行困難或法規漏洞，宜
    由修法解決，尚不得擴張解釋，率爾代以吊扣其所領有之較
    高級駕駛執照。
六、據上論結，應依道路交通案件處理辦法第26條，刑事訴訟法
    第412條，裁定如主文。
中    華    民    國    97    年    9     月    17    日
            刑事第八庭  審判長法  官  羅  得  村
                              法  官  劉  榮  服
                              法  官  張  靜  琪
上列正本證明與原本無異。
不得再抗告。
                              書記官  陳  俞  豪
中    華    民    國    97    年    9     月    17    日


司法院資訊處製作；財團法人民間司法改革基金會備份。
